臺灣高雄地方法院民事判決　　　　　　100年度小上字第124號
上　訴　人　韓蕙紋
被　上訴人　李家鴻
上列當事人間請求損害賠償事件，上訴人對於中華民國100 年8
月30日本院高雄簡易庭100 年度雄小字第669 號第一審判決提起
上訴，本院判決如下：
    主      文
上訴駁回。
第二審訴訟費用新臺幣壹仟伍佰元由上訴人負擔。
    理      由
一、按對於小額程序之第一審裁判之上訴，非以其違背法令為理
    由，不得為之，民事訴訟法第436 條之24第2 項定有明文。
    次按所謂判決違背法令，係指原判決有不適用法規或適用不
    當之情形，若僅係取捨證據、認定事實等屬於原審法院職權
    行使之事項，除認有違法情形外，自不生違背法令之問題(
    最高法院著有28年上字第1515號判例意旨參照) 。
二、上訴意旨略以：上訴人於民國100 年1 月14日18時3 分許，
    駕駛車牌號碼0613-XB 號自小客車，南往北方向行經國道一
    號360 公里300 公尺處，與同向前進之被上訴人所駕駛之車
    牌號碼5037-WZ 號自小客車發生碰撞，經被上訴人於原審起
    訴請求拖吊費用新台幣（下同）4,900 元及精神賠償5,000
    元，原審認事發經過係被上訴人於交流道進入國道一號北向
    車道後，已轉為直行，上訴人自後追撞，自有道路交通安全
    規則第94條第1 項、第3 項所規定，未注意車前狀況，保持
    兩車安全距離之過失，判命上訴人給付4,900 元及利息，惟
    本件應係被上訴人於交流道進入國道一號主線車道時，未注
    意安全距離而貿然駛入，始生事故，卷內證據已十分明確，
    原審卻以違反經驗、論理法則之方式解釋證據，並誤置舉證
    責任之分配原則，以致認定事實有誤，進而未適用高速公路
    及快速公路交通管制規則第7 條、第11條、第5 條規定判定
    過失責任，顯有判決違背法令之情，爰依法提起上訴等語，
    並聲明：(一)原判決除免假執行部分外關於第一項、第三項、
    第四項命上訴人給付被上訴人4,900 元整及其法定利息與該
    部分假執行之宣告及命負擔該部分訴訟費用之裁判均廢棄。
    (二)上開廢棄部分，被上訴人在第一審之訴駁回。(三)第一審廢
      棄部分及第二審訴訟費用均由被上訴人負擔。
三、上訴人雖以前詞指摘原審判決有違法不當，惟查：
  (一)按取捨證據、認定事實本係事實審法院之職權，苟原判決係
    依卷證資料，斟酌全辯論意旨，依論理及經驗法則而為證據
    之取捨並為說明，其認定於形式上並未違背法令，即不許上
    訴人指摘原判決認定不當而以之為上訴理由（最高法院28年
    上字第1515號判例意旨參照）。原審依卷附現場照片、隆陽
    汽車股份有限公司屏東分公司維修明細表、車輛維修資料，
    均僅有上訴人之車輛左前方有撞擊痕跡，並做維修，參以證
    人即當日到場處理之員警蕭振雄於原審之證詞，認定事發當
    時應僅有1 次碰撞，事發後，被上訴人車輛靜止於路肩，上
    訴人車輛向右撞擊路肩護欄而靜止，被上訴人車輛僅有右側
    發生車損、左側無車損；再參以道路交通事故現場圖、兩造
    之道路交通事故談話紀錄表、證人即當日製作談話紀錄之員
    警邱奎璿於原審之證詞，認上訴人於製作談話紀錄時，雖頭
    部有受創，但經員警到院製作筆錄，就相關車禍細節均能詳
    實描述，應無誤認撞擊次數或意識不清之情，且員警依循上
    訴人所述內容記載後，並經上訴人閱覽、簽名，若上訴人確
    有爭執撞擊次數，應於詢問過程中特別要求記入筆錄，於閱
    覽筆錄時亦會特別注意有無記載，因上訴人於談話紀錄中對
    此部分均無特別提及，員警詢問過程中又可清楚回答問題，
    自難認先前製作之談話紀錄有何不實之情。故認定本件事發
    應係上訴人自後以車輛左前方撞擊被上訴人車輛右後方，而
    撞擊地點既於國道一號中外車道上，縱撞擊前被上訴人曾變
    換車道，亦已回正直行，於直行時始遭上訴人撞擊，上訴人
    應有未注意車前狀況，保持兩車安全距離之過失，並據以判
    決上訴人應賠償被上訴人拖吊費用。揆諸上開說明，此屬原
    審判決係斟酌全辯論意旨，按論理及經驗法則而為證據之取
    捨，係屬原審認定事實之範疇，且其認定過程均已詳述於判
    決理由，形式上並未違背法令，是上訴人主張原判決此部分
    有不適用上揭法律規定之違背法令，實無足採。
  (二)按當事人主張有利於己之事實，就其事實有舉證之責任，民
    事訴訟法第277 條定有明文。又事實有常態與變態之分，其
    主張常態事實者無庸負舉證責任，反之，主張變態事實者，
    則須就其所主張之事實負舉證責任（最高法院86年度台上字
    第891 號判決意旨參照）。上訴人於原審主張兩車撞擊次數
    應為2 次，之所以在現場照片及車損照片上無法顯現，應係
    撞擊點為前車左後輪與後車右前保險桿所致，因輪胎有彈性
    ，故不會造成傷痕等語，因此情發生機率極低，係屬變態事
    實，且對上訴人有利，故原審認此部分應由上訴人負舉證責
    任，並無違誤。上訴人持之認有違背法令之情，顯有誤會。
  (三)又上訴人雖認原審未適用高速公路及快速公路交通管制規則
    （下稱高速公路規則）第7 條、第11條、第5 條規定判定過
    失責任，顯有判決違背法令之情。惟上開高速公路規則之條
    文，係規定於高速公路或快速公路上應依速限行駛；汽車至
    交流道進入主線車道時，應遵守交通標誌、標線、號誌指示
    行駛，並先利用右側加速車道逐漸增加車速，判明交通情況
    確達安全距離，方得駛入主線車道；汽車在行駛途中，不得
    驟然或任意變換車道。而原審經斟酌全辯論意旨，並依經驗
    法則、論理法則為證據之取捨後，認定本件事發經過係被上
    訴人於交流道進入國道一號北向車道後，已轉為直行，上訴
    人自後追撞，始生事故，與上開高速公路規則規定之內容已
    有不符，自無適用之可能。上訴人單以本件係被上訴人自交
    流道進入主線車道時，未遵守速限及保持安全距離，任意變
    換車道所致，原審認定事實有誤，而認原審未適用高速公路
    規則係屬判決違背法令，自有未合。
  (四)綜上所述，原審取捨證據、認定事實，並無違背經驗及論理
    法則之處，亦無違背舉證責任之分配，自不生違背法令之問
    題，上訴人指摘原審認定事實有誤，致未適用高速公路規則
    ，屬判決違背法令，顯無可採。是上訴人持前詞指摘原判決
    不當，顯無理由，應予駁回。
四、再按對於小額程序之第二審判決，依上訴意旨足認上訴為無
    理由者，得不經言詞辯論為之，此亦為民事訴訟法第436 條
    之29第2 款所明定。而本件上訴依上訴意旨即足認為無理由
    既已如前述，爰不經言詞辯論予以駁回，附此敘明。
五、末按於小額訴訟之上訴程序，法院為訴訟費用之裁判時，應
    確定其費用額，民事訴訟法第436 條之19第1 項、第436 條
    之32第1 項定有明文。本件第二審裁判費用為1,500 元，應
    由上訴人負擔，爰併諭知如主文第2 項所示。
六、據上論結，本件上訴為無理由，依民事訴訟法第436 條之29
    第2 款、第436 條之32第1 項、第2 項、第436 條之19 第1
    項、第449 條第1 項、第95條、第78條，判決如主文。
中    華    民    國   100    年    12    月    27    日
                民事第五庭  審判長法  官  張維君
                                  法  官  李育信
                                  法  官  楊珮瑛
以上正本係照原本作成。
本判決不得上訴。
中    華    民    國   100    年    12    月    27    日
                                  書記官  林香如